【裁判字號】    97,上訴,2691
【裁判日期】    970910
【裁判案由】    毒品危害防制條例
【裁判全文】
臺灣高等法院刑事判決                97年度上訴字第2691號
上  訴  人  臺灣板橋地方法院檢察署檢察官
上  訴  人
即  被  告  甲○○
上列上訴人因被告違反毒品危害防制條例案件，不服臺灣板橋地
方法院97年度訴緝字第15號，中華民國97年2月29日第一審判決
（起訴案號：臺灣板橋地方法院檢察署96年度毒偵字第68號），
提起上訴，本院判決如下：
    主  文
原判決撤銷。
甲○○施用第一級毒品，累犯，處有期徒刑拾月，扣案之海洛因
壹包其內之第一級毒品海洛因（淨重零點零陸公克）沒收銷燬，
其外包裝壹只沒收；又施用第二級毒品，累犯，處有期徒刑伍月
，應執行有期徒刑壹年，扣案之海洛因壹包其內之第一級毒品海
洛因（淨重零點零陸公克）沒收銷燬，其外包裝壹只沒收。
    事  實
一、甲○○前因施用毒品案件，經臺灣板橋地方法院以八十八年
    度毒聲字第五○○八號裁定送觀察、勒戒後，因認無繼續施
    用毒品之傾向，由臺灣板橋地方法院檢察署檢察官於民國八
    十八年九月十四日以八十八年度偵字第一四九一○號為不起
    訴處分確定，並於同日釋放出所。復因施用毒品案件，經臺
    灣板橋地方法院以九十年度毒聲字第七七五號裁定送觀察、
    勒戒後，因認有繼續施用毒品之傾向，經臺灣板橋地方法院
    以九十年度毒聲字第二二九○號裁定送強制戒治，於九十一
    年六月五日強制戒治執行完畢。同案並經臺灣板橋地方法院
    於九十年八月十四日以九十年度板簡字第一二五六號刑事簡
    易判決判處有期徒刑六月，於九十年十月四日判決確定，並
    於九十一年十二月五日執行完畢（致使本件構成累犯）。詎
    其仍不知悔改，竟又基於施用第一級毒品海洛因與施用第二
    級毒品甲基安非他命之犯意，於前次強制戒治執行完畢後，
    五年內之九十五年十二月十二日上午十一時許（起訴書載為
    於九十五年十二月十三日），在臺北縣樹林市○○街十九巷
    三四弄底，以將海洛因摻入香菸內點燃後吸食之方式，施用
    海洛因一次，另於九十五年十二月十三日下午五時許，在臺
    北縣樹林市○○街十二巷三四弄九號住處（起訴載為於九十
    五年十二月十四日為警採尿前回溯九十六小時內某時，在不
    詳處所），以將甲基安非他命置於吸食器內燒烤後吸食其煙
    霧之方式，施用甲基安非他命一次。嗣於九十五年十二月十
    三日晚上八時二十分許，在臺北縣新莊市○○○路七號為警
    查獲，並扣得海洛因一包（淨重零點零六公克），復經採集
    其尿液送驗而查悉上情。
二、案經臺北縣政府警察局樹林分局報告臺灣板橋地方法院檢察
    署檢察官偵查起訴。
    理  由
一、被告甲○○經合法傳喚未到庭，惟據其於原審對於前揭犯罪
    事實均坦承不諱，經查，被告經警採尿送台灣檢驗科技股份
    有限公司（下稱台灣檢驗公司），以EIA酵素免疫分析法篩
    檢、GC/MS氣相層析質譜儀分析法確認檢驗結果，呈鴉片類
    陰性及甲基安非他命陽性反應，有該公司九十五年十二月二
    十五日出具之濫用藥物尿液檢驗報告、尿液代碼對照表各一
    紙在卷可參（見偵查卷第三十四頁、第二十一頁）。惟海洛
    因施用入人體後水解還原成嗎啡，再循嗎啡之代謝方式排出
    體外，業據行政院衛生署藥物食品檢驗局以七三藥檢壹字第
    ○三○二二一號函說明綦詳，且尿液中能否驗出嗎啡陽性反
    應，與其投與量、投與途徑、採尿時間、個人體質及檢測方
    法之靈敏度有關，國外曾有文獻報導注射六毫克之海洛因鹽
    酸鹽，其代謝物嗎啡之平均可檢出時限約為二十六小時，亦
    經行政院衛生署藥物食品檢驗局於八十一年九月八日以（八
    一）藥檢壹字第八一一四八八五號函釋明在案。則被告於前
    揭時為警查獲所採尿液經送台灣檢驗公司鑑驗結果雖呈鴉片
    類陰性反應，惟此僅足認被告於該次查獲採尿前二十六小時
    內並未施用海洛因，然被告已於本院審理時自白查獲前之九
    十五年十二月十二日上午十一時許曾施用海洛因，且查獲時
    並有海洛因一包扣案，已如前述，核與被告自白施用海洛因
    之事實相符，其尿液鑑定結果係因採尿時間顯逾可得檢測之
    期間等因素影響致呈陰性反應，自不得以此遽認被告自白與
    事實不符。又扣案之第一級毒品海洛因一包送驗結果，確係
    第一級毒品海洛因（淨重零點零六公克），此有法務部調查
    局九十六年一月一日調科壹字第○九五二三○五四七九○號
    鑑定書（見偵查卷第二十九之一頁）一紙在卷足憑，應認上
    開扣案毒品確係海洛因無誤。此外，被告前因施用毒品案件
    經臺灣板橋地方法院以八十八年度毒聲字第五○○八號裁定
    送觀察、勒戒後，因認無繼續施用毒品之傾向，由臺灣板橋
    地方法院檢察署檢察官於八十八年九月十四日以八十八年度
    偵字第一四九一○號不不起訴處分確定，並於同日釋放出所
    。復因施用毒品案件，經臺灣板橋地方法院以九十年度毒聲
    字第七七五號裁定送觀察、勒戒後，因認有繼續施用毒品之
    傾向，經臺灣板橋地方法院以九十年度毒聲字第二二九○號
    裁定送強制戒治，於九十一年六月五日強制戒治執行完畢，
    有本院被告前案紀錄表一份附卷可憑，復於前次強制戒治執
    行完畢釋放後五年內，再犯本件施用第一級毒品海洛因與施
    用第二級毒品甲基安非他命之事實，堪以認定。綜上卷附之
    各項文書、扣案證物等補強證據已足資擔保被告於原審調查
    、審理中所為之上開任意性自白之真實性，依刑事訴訟法第
    一百五十六條第一項、第二項之規定，自得據被告前開任意
    性自白及各該補強證據相互利用，認本件事證明確，被告犯
    行洵堪認定，應予依法論科。
二、按海洛因、甲基安非他命分屬毒品危害防制條例第二條第二
    項第一款所規定之第一級毒品及同條項第二款所規定之第二
    級毒品，核被告施用海洛因、甲基安非他命之行為，分別係
    犯毒品危害防制條例第十條第一項之施用第一級毒品罪及同
    條第二項之施用第二級毒品罪。其持有毒品之低度行為，應
    為施用毒品之高度行為所吸收，均不另論罪。被告所犯上開
    二罪間，犯意各別，罪名互異，應分論併罰。又被告有如前
    述刑事科刑及執行記錄，於九十一年十二月五日執行完畢，
    此有本院被告前案紀錄表一份在卷可憑，其受有期徒刑之執
    行完畢後，五年以內故意再犯本件有期徒刑以上之罪，為累
    犯，應依刑法第四十七條第一項之規定加重其刑。
三、原審據以論罪科刑，固非無見，惟查，依中華民國96年罪犯
    減刑條例第5條規定，本條例實施前，經通緝而未於中華民
    國九十六年十二月三十一日以前自動歸案，接受偵查、審判
    或執行者，不得依本條例減刑。本件被告因本案違反毒品危
    害防制條例案件，經原審多次合法傳喚，均無故未到案應訊
    ，嗣由原審於96年5月30日以96年板院輔刑生科緝字第434
    號通緝書發布通緝在案，其後於96年12月22日因另案執行為
    警查獲，並經原審於97年1月16日以97年板院輔刑生銷字第
    57號撤銷通緝，有臺灣板橋地方法院通緝書、撤銷通緝書（
    見原審96年度訴字第850號卷第42頁、原審97年度訴緝字第
    15號卷第2頁）、台北縣政府警察局樹林分局通緝案件移送
    書在卷可稽（見原審96年度他字第343號卷第1頁），是被告
    接受原審審判，顯非自動歸案接受審判，依上開說明，自無
    依中華民國九十六年罪犯減刑條例第2條第1項第3款之規定
    ，給予被告減刑之餘地，原審不察，遽為被告減刑之諭知，
    尚有違誤，檢察官上訴指摘原判決不當，為有理由；被告上
    訴理由狀泛稱，係同時施用第一級、第二級毒品云云，核無
    理由。惟原判決既有上開可議之處，自應由本院將原判決撤
    銷改判。爰審酌被告施用毒品，足以戕害其身心，滋生其他
    犯罪，惡化治安，嚴重損及公益，且被告前曾犯施用毒品罪
    ，業經強制戒治執行完畢及刑事判決確定執行完畢，仍未戒
    斷其施用毒品之惡習，竟再為本件施用毒品犯行，顯見其不
    思悔改，兼衡其施用毒品行為於本質上係屬自我戕害行為，
    反社會性之程度應屬較低，及其犯後坦承犯行，態度尚稱良
    好等一切情狀，量處如主文第二項所示之刑，並定應執行刑
    為有期徒刑一年。扣案海洛因一包其內之海洛因（淨重零點
    零六公克）屬第一級毒品，且係本件查獲之毒品，不問屬於
    犯人與否，爰依毒品危害防制條例第十八條第一項前段規定
    ，併予宣告沒收銷燬之（惟鑑驗耗罄之毒品既已滅失，自毋
    庸宣告沒收銷燬），又上開毒品外包裝係用於包裹毒品海洛
    因，防其裸露、潮濕，便於攜帶施用，且為被告所有，此據
    被告於原審審理時供明在卷，爰依刑法第三十八條第一項第
    二款規定，併予宣告沒收。
四、被告經合法傳喚，無正當理由未到庭，爰不待其陳述逕行判
    決。
據上論斷，應依刑事訴訟法第三百六十九條第一項前段、第三百
六十四條、第二百九十九條第一項前段、第三百七十一條，毒品
危害防制條例第十條第一項、第二項、第十八條第一項前段，刑
法第十一條前段、第四十七條第一項、第五十一條第五款、第三
十八條第一項第二款，判決如主文。
本案經檢察官侯千姬到庭執行職務。
中    華    民    國    97    年     9    月    10    日
                  刑事第一庭審判長法  官  葉騰瑞
                                  法  官  王炳梁
                                  法  官  莊明彰
以上正本證明與原本無異。
施用第一級毒品部分如不服本判決，應於收受送達後10日內向本
院提出上訴書狀，其未敘述上訴之理由者並得於提起上訴後10日
內向本院補提理由書（均須按他造當事人之人數附繕本）。
其餘不得上訴
                                  書記官  吳金來
中    華    民    國    97    年     9    月    10    日
附錄：本案論罪科刑法條全文
毒品危害防制條例第10條
施用第一級毒品者，處六月以上五年以下有期徒刑。
施用第二級毒品者，處三年以下有期徒刑。


司法院資訊處製作；財團法人民間司法改革基金會備份。
